【裁判字號】    90,判,1822
【裁判日期】    901011
【裁判案由】    牌照稅
【裁判全文】
最  高  行  政  法  院  判  決                    九十年度判字第一八二二號
    原      告  甲○○
    被      告  南投縣稅捐稽徵處
    代  表  人  林良雄
右當事人間因牌照稅事件，原告不服財政部中華民國八十九年二月三日台財訴第00
00000000號再訴願決定，提起行政訴訟。本院判決如左：
    主  文
原告之訴駁回。
訴訟費用由原告負擔。
    事  實
緣原告所有ＲＥ－八八七八號自用小客車，未依規定期限繳納民國八十六年期使用牌
照稅，嗣於八十六年九月八日行駛公路為被告查獲，依行為時使用牌照稅法第二十八
條規定，追繳該年期使用牌照稅新臺幣（以下同）二八、二二○元，並按應納稅額處
四倍罰鍰計一一二、八○○元（計至百元）。原告不服，訴經財政部八十八年三月十
二日台財訴第000000000號再訴願決定以：本案有依稅捐稽徵法第四十八條
之三規定，適用八十七年十一月十一日修正公布（同年十一月十三日施行）之使用牌
照稅法第二十八條規定從輕裁處之餘地，爰將原處分及原決定均撤銷，由原處分機關
另為處分。被告重行查核按應納稅額處一倍罰鍰計二八、二○○元（計至百元）。原
告仍不甘服，提起訴願、再訴願，遞遭決定駁回，遂提起行政訴訟。茲摘兩造訴辯
意旨於次：
原告起訴意旨略謂：原告因經濟能力不佳延滯繳納八十六年全期牌照稅，實非故意逃
漏稅捐。且於八十六年十月二日繳納，並完成驗車手續，足以證明原告實為誠實納稅
。原告夫妻自從九二一地震以後到目前都找不到工作，房子又全倒，因夫妻兩人經濟
拮據，敬請予以體諒。至於處以罰鍰部分實非原告所能負擔，請重新裁定，准予分十
四期繳納。請求撤銷原處分及一再訴願決定等語。
被告答辯意旨略謂：本案原告八十六年期使用牌照稅，被告於八十六年二月二十六日
業以八六投稅消字第九六一一號公告辦理開徵在案，繳納期限自八十六年四月一日起
至八十六年四月三十日止。原告所有ＲＥ－八八七八號自用小客車，未依規定期限繳
納稅款，仍於八十六年九月八日行駛公路被查獲，有原告獲案之承諾書及稅費表影本
等在案可稽，違章事證明確，該車逾期未稅行駛公路已逾滯納期滿四個月，被告依行
為時使用牌照稅法第二十八條規定處以應納稅額四倍之罰鍰計一一二、八○○元（計
至百元），原無不合。惟查使用牌照稅法第二十八條公布生效（八十七年十月十三日
）時，本案仍在行政救濟程序中，尚未確定，依財政部八十五年八月二日台財稅第八
五一九一二四八七號函釋意旨，有稅捐稽徵法第四十八條之三規定之適用，系爭罰鍰
被告重行查核後，依修正使用牌照稅法第二十八條第一項規定，按應納稅額核處一倍
罰鍰計二八、二○○元（計至百元），揆諸首揭規定，洵無違誤，訴願及再訴願決定
遞予維持，亦無不合。原告主張因個人經濟能力欠佳，延滯繳納八十六年期使用牌照
稅，實非故意逃漏，且該期稅捐已於十月二日完成繳款手續，又主張因九二一地震受
災無力繳納請免予處罰云云。查八十六年期使用牌照稅被告已於八十六年二月二十六
日以八六投稅消字第九六一一號公告開徵在案，繳納期間自八十六年四月一日起至八
十六年四月三十日止。本案原告所有系爭車輛，八十六年期使用牌照稅未依限繳納仍
行駛公路之違章事實，至為明確，自應依法論處，被告依修正後使用牌照稅法規定處
以最低倍數罰鍰，顯無違誤。又查本件原告於獲案（八十六年九月八日）後，始於同
年十月二日繳納滯欠稅款，其無稅捐稽徵法第四十八條之一規定免罰之適用甚明，所
執「因九二一地震受災經濟能力欠佳」要難據為免罰之依據，請求判決駁回原告之訴
等語。
    理  由
按「納稅義務人違反本法或稅法之規定，適用裁處時之法律。但裁處前之法律有利於
納稅義務人者，適用最有利於納稅義務人之法律。」為八十五年七月三十日增定公布
之稅捐稽徵法第四十八條之三所明定。又「使用牌照之換領及徵稅期間為一個月，主
管稽徵機關於開徵使用牌照稅時，應先將各類交通工具應納之稅額及徵稅起訖日期分
別公告之。交通工具所有人或使用人應於前項規定期間內，向主管稽徵機關申請辦理
換照，並繳納應納稅款。」「逾期未完稅或報停繳銷牌照之交通工具，在滯納期滿後
一個月內使用經查獲者，除責令補稅換照外，處以應納稅額一倍之罰鍰；二個月者，
處以二倍之罰鍰；依此類推以加至四倍罰鍰為止。」及「逾期未完稅之交通工具，在
滯納期滿後使用公共水陸道路經查獲者，除責令補稅外，處以應納稅額一至二倍之罰
鍰。」行為時使用牌照稅法第十條、第二十八條及八十七年十一月十一日修正公布之
使用牌照稅法第二十八條第一項定有明文。又「稅捐稽徵法第四十八條之三修正公布
生效時，仍在復查、訴願、再訴願及行政訴訟中，尚未裁罰確定之案件均有該條之適
用。」亦為財政部八十五年八月二十一日台財稅第八五一九一二四八七號函示有案。
本件原告所有ＲＥ－八八七八號自用小客車，未依規定期限繳納八十六年度使用牌照
稅，嗣於八十六年九月八日行駛公路被查獲，此有原告獲案承諾書在案可證。被告依
行為時使用牌照稅法第二十八條規定，追繳該年使用牌照稅二八、二二○元，並按應
納稅額處四倍罰鍰計一一二、八○○元（計至百元）。原告不服，提起訴願，經財政
部八十八年三月十二日台財訴第000000000號再訴願決定以：「本案有依稅
捐稽徵法第四十八條之三規定，適用八十七年十一月十一日修正公布（同年十一月十
三日施行）之使用牌照稅法第二十八條規定從輕裁處之餘地，爰將原處分及原決定均
撤銷，由原處分機關另為處分。」被告重行查核，按應納稅額處以一倍之罰鍰計二八
、二○○元（計至百元止），原告猶未甘服，循序起訴主張：其經濟能力欠佳，延滯
繳納八十六年牌照稅，非故意逃漏，且在收到處分書前，已於十月二日完成繳款手續
，罰鍰部分實非原告所能負擔，請重新裁定，准予分十四期繳納云云。惟查原告於獲
案（八十六年九月八日）後，始於同年十月二日繳納滯欠稅款，並無稅捐稽徵法第四
十八條之一規定免罰之適用甚明，所執經濟能力欠佳之理由，要難據為免罰之依據。
至於請求分期納繳，屬於將來行政執行之問題，要非行政救濟程序所得審酌。從而原
告主張各節，均無足採。本件原處分，洵無違誤，一再訴願決定遞予維持，俱無不合
。原告起訴意旨，核無理由，應予駁回。
據上論結，本件原告之訴為無理由，爰依行政訴訟法施行法第二條、行政訴訟法第九
十八條第三項前段，判決如主文。
中    華    民    國      九十      年      十        月      十一      日
                    最 高 行 政 法 院  第 五 庭
                                審 判 長 法  官      廖  政  雄
                                         法  官      趙  永  康
                                         法  官      林  清  祥
                                         法  官      鍾  耀  光
                                         法  官      姜  仁  脩
右  正  本  證  明  與  原  本  無  異
                                         法院書記官  張  雅  琴
中    華    民    國      九十      年      十        月      十二      日


司法院資訊處製作；財團法人民間司法改革基金會備份。
